---
author: "Marco Espinoza"
title: "lab 6"
output: html_document
---


# lab de medidas repetidas



```{r}
load('sueño.Rdata')
```

```{r}
beta0=beta1=c()
ind=as.numeric(names(table(base$sujeto)))
for(i in 1:18) {
mod=lm(reac~dias,base[base$sujeto==ind[i],])
beta0[i]=mod$coef[1]
beta1[i]=mod$coef[2]
}
```

Haga las líneas de regresión en un solo gráfico, con la función xyplot de la librería
`lattice`, indicando `type='r'`. Visualice si existe una relación entre los valores de las
pendientes y los interceptos.

```{r}
library(lattice)

xyplot(reac ~ dias, groups = sujeto, type = "r", data = base)
```

+ Si hubiera una correlación entre pendientes e interceptos, los que tienen 
pendientes altas deberían de tener interceptos mayores o menores entre sí.
+ Parece que la pendiente alta, no necesariamente es un intercepto alto, entonces
estamos viendo que puede no haber una *relación* entre intercepto y pendiente.

```{r}
xyplot(reac ~ dias|sujeto, type = 'r', data = base)
```

Haga un gráfico que relacione los interceptos de beta0 con las pendientes de beta1.
Además obtenga el coeficiente de correlación de estos dos vectores.

```{r}
plot(beta1, beta0, pch = 18)
abline(lm(beta0 ~ beta1))
```

+ Beta1 son las pendientes, y son altas. Mientras que Beta0 son los interceptos, y podemos ver que 
los que tienen pendientes altas, no necesariamente tiene interceptos altos. Con este gráfico podemos
ver esto. 

+ Uno puede extraer los interceptos y las pendientes y las grafica uno contra otros. 

+ Si en caso, fueran muy pronunciados sea para abajo o para arriba. Esto quiere decir que 
hay una alta correlación y que los interceptos y las pendientes no son independientes
provienen de una normal bivariada porque hay una correlación que no es nula.

+ Si son desordenados, entonces eso quiere decir que no son independientes.

Ajuste un modelo lineal ordinario con tiempo de reacción en función del tiempo (días)
sin tomar en cuenta la tendencia en cada sujeto. Escriba la ecuación resultante, la cual
deberá comparar más adelante con los resultados obtenidos en el modelo mixto.

```{r}
mod = lm(reac ~ dias, data = base)

mod$coefficients
```

$$y_ij = \beta_0 + \beta_1 T + \beta_0i + \beta_1iT + \epsilon_{ij}$$

+ Puede haber correlación, por lo que se puede plantear:
    + $$\rho = 0 $$

Se van a ajustar dos modelos: 1) un modelo mixto asumiendo que hay correlación
entre las pendientes y los interceptos, 2) un modelo que asume que no hay correlación
entre las pendientes y los interceptos. Ambos modelos se deben ajustar con
máxima verosimilitud, pues la idea es compararlos con la prueba de razón de verosimilitud
(LRT). Use la función lmer de la librería lme4. Para el primer modelo
se pone la línea de tendencia general que se considera un efecto fijo, luego se toma
el sujeto como efecto aleatorio y dentro de cada sujeto se estima una regresión.
El 1 representa el intercepto y se puede omitir, pero aunque se omita siempre
van a estimarse los interceptos: `lmer(reac~1+dias+(1+dias|sujeto),REML=F)` o
`lmer(reac~dias+(dias|sujeto),REML=F)`. Se agrega REML=F para indicar que se haga
el ajuste por máxima verosimilitud en vez de usar REML.

$$ y_{ij} = \beta_0 + \beta_1 T + \beta_{0i} + \beta_{1i} T + e_{ij} $$


+ $\beta_{0i}$ es el cambio en el intercepto general debido al individuo
+ $\beta_{1i}$ Cambio en la pendiente general debido al individuo 

```{r}
library(lme4)
```

```{r}
mod2=lmer(reac~ 1 + dias + (1 + dias|sujeto), REML=F, data = base)
```

Obtenga el summary de este modelo y observe el valor de la correlación entre pendientes
e interceptos.

Al hacer `(1 + dias|sujeto)` La pendiente y el intercepto las está estimando dentro del sujeto al mismo
tiempo, o de forma simultanea como si estuvieran *correlacionadas*. Para decirle que no haya 
correlación, entonces usamos `(0 + dias|sujeto)`. 

```{r}
summary(mod2)$varcor
```

Se obtiene una correlación la cual es muy baja como se esperaba de los gráficos.



```{r}
mod2=lmer(reac~ 1 + dias + (1 + dias|sujeto), data = base)

mod3 = lmer(reac ~ 1 + dias + (1|sujeto) + (0 + dias|sujeto), data = base)

anova(mod2,mod3,test="LRT")

```

$\rho = 0$
$\rho \neq 0$

+ Esto va a depender del tamaño de muestra, tenemos 18 individuos y la muestra por cada 
individuo, que son 10. 

+ La velocidad en el que crece el tiempo de reacción, varía de inviduo a individuo.

+ Ahora se quiere 

```{r}
mod4 = lmer(reac ~ 1 + dias + (1|sujeto), REML = F, data = base)

anova(mod3, mod4, test = 'LRT')
```

+ Los individuos tienen pendientes diferentes, en términos prácticos el gráfico dice que conforme pasan los días hay individuos que el tiempo de reacción es diferente. 

4. Estime el modelo escogido con REML para hacer las interpretaciones finales. Obtenga
el summary del modelo y escriba la ecuación general.

Compare los errores estándar de los coeficientes obtenidos con la regresión ordinaria y
con el modelo mixto.

```{r}
mod5 = lmer(reac ~ 1 + dias + (1|sujeto) + (0 + dias|sujeto), data = base)

summary(mod5)$coef
```

+ La ecuación general es igual a la ordinaria con la regresión ordinaria y con el modelo mixto.

```{r}
matrix(c(summary(mod)$coef[,2],summary(mod5)$coef[,2]), ncol = 2,
dimnames = list(tipo = c('Intercepto','dias'), Error = c('E.E 1','E.E 2')))
```

+ A pesar de que el error estándar es más grande en el modelo mixto, lo que pasa es que 
cómo antes no se suponía que eran independientes, pero no lo eran entonces estaban
subestimando. 

Obtenga intervalos de 95 % de confianza para los parámetros del modelo e interprételos.
Use `confint(profile(mod))`. Aquí va a obtener primero los intevalos para las desviaciones
estándar de los componentes aleatorios llamados .sig01 para los interceptos
aleatorios y .sig02 para las pendientes aleatorias, seguida de la desviación estándar
residual. Luego seguirán los términos de la parte fija que son el intercepto general y la
pendiente general.

```{r}
confint(mod5)
```

El intercepto está entre 237 y 265, y la pendiente entre 7.33 y 13.60. 

En este caso se espera con 95 % de confianza
que, en promedio, para todos los conductores de la población, por cada día
adicional el tiempo de reacción promedio aumente entre 7.3 y 13.6 milisegundos.

```{r}
xyplot(reac ~ dias, group = sujeto, type = c('p', 'r'), data = base)

xyplot(reac ~ dias|sujeto, type = c('p', 'r'), data = base)
```

+ La varianza de las pendientes es que tan diferentes son las inclinaciones de esas rectas. 
+ mientras que los interceptos se ven en los interceptos. Tiene sentido que si van de 0 a 20 entonces
tiene sentido que la varianza sea pequeña.

+ Residual es la distancia del punto a la recta condicional al individuo. Cómo se obseva en el segundo
gráfico. 

# Ortodoncia

Se realizó un estudio para dar seguimiento al crecimiento óseo de la maxila o mandíbula de
27 niños (16 hombres y 11 mujeres) desde los 8 a los 14 años. Cada dos años se midió la
distancia entre la pituitaria y la escotadura pterygomaxilar, dos puntos que son fácilmente
identificados con rayos X. Esta distancia se utiliza para conocer el grado de maduración
esquelética del individuo y está medida en milímetros. Se compara el ritmo de crecimiento
de esta distancia entre hombres y mujeres.

Abra el archivo `ortodoncia.Rdata`.

```{r}
load("ortodoncia.Rdata")
```

2. Haga un gráfico donde se pueda ver el crecimiento de la distancia en función del tiempo.
En el gráfico se deben apreciar las diferencias entre los diferentes niños sin importar
el sexo. Primero se tiene que hacer una nueva variable llamada edad1=edad-8 de tal
forma que el intercepto represente la distancia a la edad inicial que es 8 años.

```{r}
library(lattice)
attach(base)

base$edad1 = base$edad - 8

suj=as.numeric(sujeto)
beta0 = NULL
beta1 = NULL
for(i in 1:27) {
mod=lm(distancia~edad1,base[suj==i,])
beta0[i]=mod$coef[1]
beta1[i]=mod$coef[2]
}
xyplot(distancia~edad1,group=sujeto,pch=18,
xlab="tiempo a partir de 8 años",
ylab="distancia promedio",type="r")

```

A partir de lo que se observa en el gráfico, ¿qué se puede adelantar sobre el crecimiento
de la distancia? ¿Se puede decir que entre más alta la distancia a los 8 años va a haber
un mayor crecimiento de esa distancia en el tiempo?

+ Se puede decir que a mayor intercepto mayor pendiente? no necesariamente. en el gráfico
no se observa eso.

```{r}
plot(beta0, beta1, pch = 18, col = 4)
```

En el gráfico se observa una nube bastante aleatoria. 
No parece haber una
relación fuerte entre la distancia a los 8 años y la pendiente de cada niño o niña.

3. Haga gráficos donde se pueda ver el crecimiento de la distancia en función del tiempo
para hombres y para mujeres. En un caso ponga las líneas de cada sujeto y en otro
ponga solo la línea de tendencia de hombres y de mujeres.

```{r}
xyplot(distancia~edad1|sexo,group=sujeto,pch=18,
xlab="tiempo a partir de 8 años",
ylab="distancia promedio",type=c("r"))
```

+ Las mujeres parece tener unas pendientes más parecidas, pero en los hombres
hay unos con pendientes más bajas y otras con más altas. Parece que si hay diferencias 
en las pendientes en los hombres más que en las muejres.

```{r}
xyplot(distancia~edad1,group=sexo,col=c(2,4),
xlab="tiempo a partir de 8 años",
ylab="distancia promedio",type="r",
key=list(corner=c(0,1),lines=list(col=c(4,2),lty=1),
text=list(c("masculino","femenino"))))
```

A partir de los gráficos, ¿se puede adelantar que en alguno de los sexos haya un mayor
crecimiento de la distancia?

+ Aquí parece que hay interacción, porque conforme pasan los años, esa distancia
se amplía. Las mujeres la distancia va creciendo lentamente que en los hombres.

Usando un modelo verifique si la distancia crece al mismo ritmo para hombres y para
mujeres. En su análisis debe decidir si descarta la posibilidad de correlación entre
pendientes e interceptos.

$$y = \beta0 + \beta_1 E + \alpha_i + \delta_i E + \tau_i + \omega_i E + \epsilon_{ijk}$$

```{r}
library(lme4)

mod1 = lmer(distancia ~ edad1 * sexo + (1 + edad1|sujeto), REML = FALSE, data = base)

mod2 = lmer(distancia ~ edad1 * sexo + (1|sujeto) + (0 + edad1|sujeto), REML = FALSE, data = base)

anova(mod1, mod2)

#Rho = 0
```

Las tomamos que son independientes, asumimos que no hay correlación. tienen una distribución cada una.

Para probar hipótesis de interacción entre la edad y el sujeto entonces probamos la siguiente hipótesis

$\sigma^2 = 0$

```{r}
mod2 = lmer(distancia ~ edad1 * sexo + (1|sujeto) + (0 + edad1|sujeto), REML = FALSE, data = base)

mod3 = lmer(distancia ~ edad1 * sexo + (1|sujeto), REML = FALSE, data = base)

anova(mod3, mod2)
```

+ Asumimos que todos tienen la misma pendiente, no hay interacción entre persona y tiempo.

```{r}
mod4 = lmer(distancia ~ edad1 * sexo + (1|sujeto), REML = FALSE, data = base)
drop1(mod4, test = 'Chisq')

#H0: No hay interacción entre edad y sexo
# Esto implica que la distancia es igual para cada género en cada edad.
# También que el ritmo de crecimiento a un mismo ritmo
```

Escriba el modelo utilizado para las observaciones individuales.
Escriba el modelo para la media condicional de cada sexo.
Estime cuánto crece la distancia cada año en promedio entre los hombres y cuánto crece
entre mujeres. Para hacer las estimaciones debe usar un modelo que se haya estimado
con REML.
Estime la distancia promedio a los 8 años para cada sexo. ¿En cuánto difiere la distancia
entre hombres y mujeres a esa edad? ¿En cuánto difiere la distancia a los 14 años?

# Arbustos

Se hace un estudio para analizar el efecto que tiene la presencia de herbívoros y depredadores
en la cobertura de arbustos. Se investigan 3 tratamientos y se desea detectar si la disminución
en la cobertura de arbustos pueden reducirse con la aplicación de alguno de esos tratamientos.
El primer tratamiento es un control que contiene depredadores y herbívoros (C), el segundo
consiste en excluir los depredadores de la parcela (nD) y el tercero consiste en excluir los
herbívoros de la parcela (nH). Se cuenta con 4 parcelas en cada uno de los 3 tratamientos.
Además, se cuenta con la cantidad de lluvia (en milímetros) en el día de la medición en cada
una de las parcelas. Se midió e porcentaje de cobertura en las parcelas cada año durante el
período 2001-2013.

1.Abra el archivo `arbustos.Rdata`.

```{r}
load("arbustos.Rdata")
```

Primero se tiene que hacer una nueva variable llamada tiempo, de tal forma que el intercepto
represente la cobertura en el año inicial que es 2001, entonces tiempo=año-2001.
También hay que notar que se tienen 12 parcelas en la variable parcela, las cuales
están enumeradas de 1 a 15, pero faltan la 4, la 7 y la 12. Para evitar confusiones con
esto, hay que hacer un truco: convertir primero parcela a factor y luego a numérica
para que asigne de forma corrida los números del 1 al 12.

```{r}
attach(base)

base$tiempo = año - 2001

base$parcela = as.numeric(factor(parcela))
```

2. Haga un gráfico donde se pueda ver el cambio de cobertura en función del tiempo. En
el gráfico se deben apreciar las diferencias entre las diferentes parcelas sin importar el
tratamiento. A partir de lo que se observa en el gráfico, ¿qué se puede adelantar sobre
el cambio en la cobertura?

```{r}
beta0 = NULL
beta1 = NULL


for(i in 1:12) {
mod=lm(tcov~tiempo,base[base$parcela== i,])
beta0[i]=mod$coef[1]
beta1[i]=mod$coef[2]
}

```

```{r}
# con 4 datos se puede ver linealidad a ver si se está cumpliendo este supuesto.

xyplot(tcov ~ tiempo|factor(parcela), pch = 18, type = c("r", "p"), data = base)
```

+ Aquí queremos ver curvatura

Haga la prueba formal para decidir si se puede decir que entre más alta la cobertura
al inicio va a haber un mayor aumento de esa cobertura en el tiempo. Use periodo,
además incluya en todos los análisis la variable lluvia como una covariable que puede
estar metiendo ruido.

```{r}
mod1=lmer(tcov~tiempo*trt+lluvia+(1+tiempo|factor(parcela)),REML=F, data = base)
mod2=lmer(tcov~tiempo*trt+lluvia+(1|factor(parcela))+
(0+tiempo|factor(parcela)),REML=F, data = base)

anova(mod2, mod1)
```

+ Se puede observar que la correlación entre pendientes e interceptos es 0, son independientes.

3. Haga un gráfico donde se pueda ver el cambio en la cobertura en función del tiempo
para cada tratamiento. A partir del gráfico, ¿se puede adelantar que en alguno de los
tratamientos hay un mayor decrecimiento de la cobertura?

```{r}
xyplot(tcov~tiempo|trt,group=parcela,pch=18,
ylab="cobertura promedio",type=c("r"),layout=c(3,1), data = base)
```

```{r}
xyplot(tcov~tiempo,group=trt,col=1:3,ylab="cobertura promedio",type=c("r"),
key=list(corner=c(0,1),lines=list(col=1:3,lty=1),
text=list(c("control","no depredadores","no hervíboros"))), data = base)
```
4. Estimaciones.

Escriba el modelo utilizado que incluya interacción entre tiempo y tratamiento.
Usando el modelo, estime cuánto crece o decrece la cobertura cada año en promedio en
cada tratamiento.

```{r}
mod3 = lmer(tcov ~ tiempo*trt + lluvia + (1|factor(parcela)), REML = F, data = base )
mod2=lmer(tcov~tiempo*trt+lluvia+(1|factor(parcela))+(0+tiempo|factor(parcela)),REML=F, data = base)

anova(mod3, mod2)
```

+ Se puede rechazar la hipótesis de que estas pendientes son iguales, se concluye que 
no todas las rectas son *paralelas* al pasar el tiempo, la tasa de disminución en la
cobertura promedio no se da por igual en todas las parcelas con un mismo tratamiento.

A pesar de la conclusión anterior, se quiere ver cuál es la tendencia de
la cobertura a lo largo del tiempo en los distintos tratamientos. Para ver la
tendencia por tratamiento se ven los coeficientes fijos tomando en cuenta la
interacción entre `tiempo y trt`.

```{r}
summary(mod2)$coef

#extraemos los betas

betas = summary(mod2)$coef[, 1]

# Para tratamiento 1
betas[2] + betas[6]
# para tratamiento 2
betas[2] + betas[7]
# tratamiento 3
betas[2]-betas[6]-betas[7]
```

+ Las pendientes para C y nD son las que presentan decrecimientos más pronunciados.

5. ¿Se puede concluir que el crecimiento o decrecimiento de la cobertura es más rápido en
alguno de los tratamientos?
Dé una estimación de la tasa de crecimiento general y construya un intervalo de confianza.

Podemos ver la interacción

```{r}
mod4=lmer(tcov~tiempo+trt+lluvia+(1|factor(parcela))+
(0+tiempo|factor(parcela)),REML=F, data  = base)
anova(mod4,mod2)
```

+ No hay evidencia para decir que hay interacción y se puede asumir que todos los tratamientos
presentan una tendencia decrecimiente similar.

```{r}
summary(mod4)$coef[2,]

confint(profile(mod4))[5,]
```


La tasa de decrecimiento anual se estima en 0.64 %. Con 95 % de confianza
se espera que la tasa de decrecimiento anual esté entre 0.21 % y 1.07 % para
cualquier tratamiento.


Conclusión: hay mucha variabilidad en la forma en que la cobertura decrece
en las distintas parcelas ya que se prueba que no todas tienen el mismo ritmo
de cambio, sin embargo, como comportamiento promedio por tratamiento, no se
logra diferenciar entre ellos si este ritmo de cambio es mayor para alguno de los
tratamientos.


# Riqueza

Se llama bentos a la comunidad formada por los organismos que habitan el fondo de los
ecosistemas acuáticos. Se utilizan datos de bentos marino procedente de nueve playas (zonas
intermareales) de la costa holandesa recogidos por el instituto holandés RIKZ en el verano
de 2002. En cada playa se tomaron cinco muestras de la macro-fauna y variables abióticas.
Se quiere ver si existe alguna relación entre la riqueza de especies y la altura de cada estación
de muestreo con respecto al nivel medio de la marea (NAP). Como la riqueza de especies es
un conteo, sería más apropiado utilizar un modelo lineal generalizado (GLM) con una distribución
Poisson. Sin embargo, para simplificar utilizaremos un modelo con errores normales.

1. Abra el archivo `riqueza.Rdata`.

```{r}
load("riqueza.Rdata")
```

$$ y = \beta_0 + \beta_1 NAP + \delta_i + \gamma_i NAP + \epsilon_ijk $$

La riqueza de especies se puede medir como el número de especies registradas en un
sitio y en un momento dado. Utilice las columnas 2 a 76 que contienen el número de
individuos registrados (abundancia) para cada una de las 75 especies presentes. Busque
una forma creativa de obtener la variable riqueza a partir de estas 75 variables sin
necesidad de contar manualmente. Para cada línea debe tomar en cuenta las especies
que registran al menos un individuo.

```{r}
base$riq = apply(base[,2:76] > 0, 1, sum)
```

2. Haga un gráfico con una línea de regresión por playa, donde se muestren los puntos
de las observaciones, para determinar si se justifica una relación lineal entre riqueza
promedio y NAP. Use `riq~NAP|playa `en la función xyplot de la librería lattice.

```{r}
library(lattice)
xyplot(riq~NAP|factor(playa),pch=18,ylab="riqueza promedio",type=c("p","r"), data = base)
```

Se cumple la linealidad.

```{r}
xyplot(riq~NAP,group=factor(playa),pch=18,ylab="riqueza promedio",type=c("r"), data = base)
```


Obtenga el ajuste de las regresiones por separado para cada playa y guarde en dos
vectores diferentes las pendientes y los interceptos. Haga un gráfico para visualizar la
relación entre pendientes e interceptos. ¿Tiene sentido pensar en una correlación entre
interceptos y pendientes?
```{r}
beta0=beta1=c()
for(i in 1:9) {
mod=lm(riq~NAP,base[base$playa==i,])
beta0[i]=mod$coef[1]
beta1[i]=mod$coef[2]
}
plot(beta1,beta0,pch=18,col=4)
abline(lm(beta0~beta1))
```

+ Parece que hay correlación



Obtenga dos modelos para probar si es conveniente considerar la correlación entre
pendientes e interceptos. En el primer modelo se permite correlación, por
lo que se indica en la parte aleatoria simplemente intercepto (1) y pendiente
(NAP) dentro de la misma playa con (1+NAP|playa). El modelo se escribe
mod1=lmer(riq~1+NAP+(1+NAP|playa),REML=F). En el segundo modelo se deben especificar
el intercepto y la pendiente por separado para que no haya correlación, pero en
la parte de la pendiente se debe poner un 0 para indicar que ahí no se quiere intercepto,
entonces se escribe mod2=lmer(riq~1+NAP+(1|playa)+(0+NAP|playa),REML=F). En
ambos casos se pone REML=F, pues el objetivo es comparar ambos modelos mediante
la prueba de razón de verosimilitud y para esto se requiere que el ajuste no sea por
REML, sino por máxima verosimilitud.

```{r}
library(lme4)
mod1=lmer(riq~1+NAP+(1+NAP|playa),REML=F, data = base)
mod2=lmer(riq~1+NAP+(1|playa)+(0+NAP|playa),REML=F, data = base)

anova(mod1, mod2, test = 'LRT')
```

Compare ambos modelos mediante la prueba de razón de verosimilitud (LRT).

Hay correlación entre pendientes e interceptos.

3. Pruebe si el NAP tiene un aporte importante en el modelo. Primero se prueba si se
puede considerar que todas las rectas son paralelas, usando un modelo en el que se
elimina la pendiente en la parte aleatoria (mod3). Lo adecuado es comparar este nuevo
modelo con el modelo que permite que haya correlación entre interceptos y pendientes
(mod1), puesto eso fue lo que se concluyó en el punto anterior.

```{r}
mod1=lmer(riq~1+NAP+(1+NAP|playa),REML=F, data = base)
mod3=lmer(riq~1+NAP+(1|playa),REML=F, data = base)

anova(mod1,mod3,test="LRT")
```

$$ y = \beta_0 + \beta_1 NAP + \delta_i + \gamma_i NAP + epsilon_ijk $$


$$ y = \beta_0 + \beta_1 NAP + \delta_i + epsilon_ijk $$

Respectivamente
Se rechaza la hipótesis de que todas las pendientes son iguales.

Obtenga los intervalos de confianza para los parámetros del modelo e interprételos.

```{r}
confint(mod1)
```

+ sigma es la residual
+ Cuando hay correlación es el segundo
+ tercer de las pendientes
+ primero de los interceptos

Por el aumento de 1 en el nap la riqueza baja 4.41 especies en promedio

En la parte aleatoria, .sig01 es la desviación estándar de los interceptos
aleatorios, .sig02 es la correlación entre interceptos y pendientes, .sig03 es la
desviación estándar de las pendientes aleatorias y .sigma es la desviación estándar
del error. Es evidente que el intervalo para la correlación no incluye al cero pues
va de -1 a -0.36, lo que indica que sí hay una correlación importante entre los
interceptos y las pendientes.

El intercepto representa la riqueza promedio cuando el NAP es cero, es
decir cuando se ubica en el nivel medio de la marea, entonces, entre más alta
es la riqueza promedio al nivel medio de la marea, se va a tener un mayor
decrecimiento en la riqueza al aumentar el NAP, lo cual tiene sentido.
Se puede dar una interpretación al coeficiente fijo de NAP que corresponde
a la pendiente general fija. Aquí se puede decir que como medida general de
la tendencia (sin tomar en cuenta una playa particular), al aumentar el NAP
en una unidad, la cantidad de especies disminuye en promedio entre 1.3 y 4.4
especies, con 95 % de confianza. Además, el intercepto general está entre 3.97 y
9.18 lo cual representa el rango en que se espera que se encuentre el número de
especies promedio cuando se ubica en el nivel medio de la marea.

4. Ahora vamos a realizar la prueba de interacción entre playa y NAP de la forma en que
muchas veces se realiza, sin considerar la estructura de dependencia de las observaciones
dentro de una misma playa. Ponga playa como un factor en un modelo lineal ordinario
donde se incluya la interacción entre playa y NAP. Utilice el modelo suma para que
tenga sentido la pendiente general.

```{r}
mod4 = lm(riq ~ factor(playa), data = base)

drop1(mod4, test = 'F')
```

Haga la prueba para verificar si existe interacción entre playa y NAP. Compare el
resultado con el obtenido en el modelo mixto.

Haga el intervalo de 95 % de confianza para la pendiente general. Compárelo con el
obtenido con el modelo mixto.

¿Qué problemas existen?